臺灣橋頭地方法院民事裁定
109年度消債更字第84號
聲請人即債  呂秀金  
務人                  
代  理  人  朱桂萱  
0000000000000000

上列當事人因消費者債務清理事件聲請更生，本院裁定如下：
    主  文
聲請人呂秀金自民國一百零九年九月二十四日下午四時起開始更
生程序。
命司法事務官進行本件更生程序。
    理  由
一、聲請意旨略以：聲請人即債務人呂秀金前向金融機構辦理消
    費借貸、信用卡契約等，致積欠無擔保債務計新臺幣（下同
    ）2,428,067元，因無法清償債務，乃於民國108年6月間向
    本院聲請更生，因未曾進行前置協商程序而移送調解，嗣無
    法負擔債權人所提還款方案而於同年12月12日調解不成立，
    因聲請人有不能清償債務或有不能清償之虞，復未經法院裁
    定開始清算程序或宣告破產，爰依法聲請准予裁定更生等語
    。
二、按「債務人不能清償債務或有不能清償之虞者，得依本條例
    所定更生或清算程序，清理其債務。」消費者債務清理條例
    （下稱消債條例）第3條定有明文。衡以消費者與金融機構
    間債之關係之發生，係依契約自由原則及相互間之信賴為基
    礎，此為社會經濟活動得以維繫及發展之重要支柱，債務人
    經濟窘迫，固不應任其自生自滅，債權人一方之利益，仍不
    能因之摒棄不顧。是債務人於協商程序中，自應本於個人實
    際財產及收支狀況，依最大誠信原則，商討解決方案。如終
    究不能成立協商，於聲請更生或清算時，法院審酌上開條文
    所謂「不能清償或有不能清償之虞」，自宜綜衡債務人全部
    收支、信用及財產狀況，評估是否因負擔債務，而不能維持
    最基本之生活條件；所陳報之各項花費，是否確屬必要性之
    支出；如曾有協商方案，其條件是否已無法兼顧個人生活之
    基本需求等情，為其判斷之準據。
三、經查：
  ㈠聲請人前向各金融機構辦理消費借貸、信用卡契約等，致現
    積欠無擔保債務至少2,428,067元，前因無法清償債務，而
    於108年6月間向本院聲請更生，因未曾進行前置協商程序而
    移送調解，嗣無法負擔債權人所提還款方案而於108年12月1
    2日調解不成立等情，有108年6月25日更生聲請狀所附債權
    人清冊、財團法人金融聯合徵信中心前置協商專用債權人清
    冊、信用報告及調解筆錄等件在卷可稽，堪信為真實。
  ㈡聲請人現年約65歲，任職於慈惠事業有限公司擔任照顧服務
    員，依薪資帳存摺內頁所示108年6月至109年5月之薪資總額
    為295,470元，核每月平均薪資24,623元，另108年度申報所
    得為357,913元，核每月平均所得29,826元，現僅投保勞工
    保險職災保險，名下尚有無殘值車輛及新光人壽保險解約金
    63,009元等情，有財產及收入狀況說明書、勞工保險被保險
    人投保資料表、綜合所得稅各類所得資料清單暨國稅局財產
    歸屬資料清單、109年6月5日陳報狀所附薪資轉帳明細、新
    光人壽保險股份有限公司陳報狀附卷可稽。則查無聲請人有
    其他收入來源，佐以聲請人提出薪資轉帳明細為證，則以聲
    請人主張之收入來源，應全非虛罔，是以較高之108年度所
    得清單所示平均每月所得29,826元作為核算其現在償債能力
    之基礎，應能反映真實收入狀況。
  ㈢至聲請人個人日常生活必要費用部分，審酌聲請人負債之現
    況，基於社會經濟活動之互賴及誠信，該日常生活所需費用
    ，自應節制開支，不得有超越一般人最低生活標準之享受，
    否則反失衡平，本院依消債條例第64條之2第1項，參酌衛福
    部社會司所公告歷年最低生活費標準，108年度高雄市最低
    生活費標準13,099元之1.2倍為15,719元，則聲請人每月最
    低生活費除有特殊情形並有證據證明者外，自宜以此為度，
    始得認係必要支出，而聲請人主張每月必要生活費高達30,8
    00元，未分列各項支出且釋明各項支出必要性，本院認應以
    上開標準15,719元列計為聲請人全部必要生活費用，較為可
    採。
  ㈣綜上所述，以聲請人現每月之收入29,826元為其償債能力基
    準，扣除個人必要生活費15,719元後僅餘14,107元，而聲請
    人目前負債總額為2,428,067元，扣除名下保險解約金63,00
    9後，債務餘額為2,365,058元，以上開餘額按月攤還結果，
    約13年期間始能清償完畢，堪認聲請人確有不能清償債務或
    有不能清償之虞之情事。從而，聲請人主張已不能清償債務
    ，聲請本院准予更生，依所舉事證及本院調查結果，即無不
    合。
四、末按「法院開始更生程序之裁定，應載明其年、月、日、時
    ，並即時發生效力。」、「法院裁定開始更生或清算程序後
    ，得命司法事務官進行更生或清算程序，必要時得選任律師
    、會計師或其他適當之自然人或法人一人為監督人或管理人
    。」消費者債務清理條例第45條第1 項、第16條第1 項分別
    定有明文。本件聲請人其目前收入及財產狀況，不能履行債
    務，依聲請人其目前收入及財產狀況，未償之債務亦屬不能
    清償，有如上述。此外，復查無聲請人有消費者債務清理條
    例第46條各款所定駁回更生聲請等事由，從而，聲請人聲請
    更生，洵屬有據，應予准許，爰命司法事務官進行本件更生
    程序。
五、依消費者債務清理條例第11條第1 項、第45條第1 項、第16
    條第1 項，裁定如主文。
中　　華　　民　　國　 109　　年　　9 　　月　　24　　日
              　        　民事庭　法　官　李姝蒓
以上正本係照原本作成。
本裁定已於109年9月24日下午4時公告。
本裁定不得抗告。
中　　華　　民　　國　 109　　年　　9 　　月　　24　　日
  　                              書記官　郭南宏